【裁判字號】    99,上訴,4190
【裁判日期】    991206
【裁判案由】    毒品危害防制條例
【裁判全文】
臺灣高等法院刑事判決                99年度上訴字第4190號
上  訴  人
即  被  告  劉成家
上列上訴人因違反毒品危害防制條例案件，不服臺灣板橋地方法
院99年度訴字第2955號，中華民國99年10月29日第一審判決（起
訴案號：臺灣板橋地方法院檢察署99年度毒偵字第5787號），提
起上訴，本院判決如下：
    主  文
上訴駁回。
    理  由
一、按提起第二審之上訴，其上訴書狀應敘述具體理由，為第二
    審上訴必備之程式。此觀民國96年7月4日修正公布刑事訴訟
    法第361條第2項之規定甚明。倘上訴理由之敘述未合乎具體
    之要求者，其上訴即屬同法第362條前段所定「上訴不合法
    律上之程式」，第二審法院應依同法第367條前段之規定，
    以判決駁回之。至其理由之具體與否，屬第二審法院審查範
    圍，不在第一審法院命補正之列，上訴書狀如已敘述理由，
    無論其具體與否，即無待其補提理由書或命補正之問題。此
    與上訴書狀全未敘述上訴理由者，第一審法院依刑事訴訟法
    第361條第3項之規定，應定期間先命補正之情形，尚屬有別
    。又第二審上訴之目的，既在於請求撤銷、變更原判決，則
    所謂「具體理由」，自應就原判決如何足以撤銷、如何應予
    變更之「事實上」或「法律上」之具體根據，本於確實之訴
    訟資料暨原因事實之所出，逐一敘述、記載，必已具體指出
    原判決事實認定之所憑有如何之錯誤（如原判決所採之證據
    如何不具證據能力，所為證明力之判斷如何違背經驗、論理
    法則等），法律之適用（尤其實體法）有如何之違誤，形式
    上已足以動搖原判決使之成為不當或違法而得改判之事由；
    必要時並應提出有利於己之事證，期使第二審法院採納，俾
    為有利於上訴人之認定，始屬合法。上訴理由之敘述，應先
    合乎具體之要求，始有所敘述可取與否之實體審理與判斷之
    問題。是上訴人之上訴書狀雖敘述上訴理由，但僅泛言原判
    決認定事實錯誤、違背法令、量刑失之過重或輕縱等情詞，
    而未依上揭意旨指出具體事由，或形式上雖已指出具體事由
    ，然該等事由縱使屬實，亦不足以認為原判決有何不當或違
    法，或其所陳之事由，與訴訟資料所載不相適合，或所指摘
    原判決之「不當」或「違法」根本不存在者，均應認其實質
    上並未符合具體之要件，庶符節制濫行上訴之立法意旨。
二、本件原判決認定上訴人即被告劉成家如其事實欄所載：「其
    曾於民國97年間，因施用毒品案件，經本院以97年度毒聲字
    第868號裁定送觀察、勒戒，嗣因無繼續施用毒品之傾向，
    於97年7月30日釋放出所，並經臺灣板橋地方法院檢察署檢
    察官以97年度毒偵字第3511號為不起訴處分確定。詎竟仍未
    戒除毒癮，於上開觀察、勒戒執行完畢5年內，仍基於施用
    第一級毒品之犯意，於99年7月15日為警採尿前回溯26小時
    內之某時，在其位於臺北縣永和市○○路○段173巷8弄10號1
    樓之住處內，以將海洛因摻入香菸之方式，施用海洛因1次
    ；另基於施用第二級毒品甲基安非他命之犯意，於同年月13
    日晚上8時許，在同上址處，將甲基安非他命置於玻璃球吸
    食器內用火燒烤吸聞所生煙霧之方式，施用甲基安非他命1
    次。嗣於同年月15日晚上8時55分許，在同上縣中和市○○
    街104號1樓前為警查獲，並扣得如附表一編號一所示之海洛
    因1小包（淨重0.0090公克，取樣0.0040公克鑑定用罄，驗
    餘淨重0.0050公克及含微量海洛因之包裝袋1個）及如附表
    一編號二所示之甲基安非他命1小包（淨重0.2530公克，取
    樣0.0002公克鑑定用罄，驗餘淨重0.2528公克及含微量甲基
    安非他命之包裝袋1個），且經採集其尿液送驗呈海洛因代
    謝物嗎啡類及安非他命類陽性反應，始查悉上情。」之施用
    第一級毒品、施用第二級毒品之犯行，分別論以上訴人犯施
    用第一級毒品罪，處有期徒刑7月，扣案附表一編號一所示
    之物沒收銷燬；施用第二級毒品，處有期徒刑3月，扣案附
    表一編號二所示之物沒收銷燬。應執行有期徒刑9月，扣案
    附表一編號一、二所示之物均沒收銷燬。
三、上訴人不服原審判決，其上訴理由略稱：「被告現任職兩份
    正職工作，收入加起來近十萬元左右，實為夠足養家活口，
    倘若為執行而失去工作，實為不值。被告無任何前科紀錄，
    屬善良百姓，僅因工作時間過長，導致精神上勞累，又處於
    好奇心，才不小心步入犯罪邊緣，請審酌被告確有悔悟之心
    ，給予機會，且為家中經濟來源，請從輕量刑，或是得易科
    罰金。」等語。
四、經查：
  (一)本件被告劉成家前曾於民國97年間因施用毒品案件，經臺灣
    板橋地方法院以97年度毒聲字第868號裁定送觀察、勒戒，
    嗣因無繼續施用毒品之傾向，於97年7月30日釋放出所，並
    經臺灣板橋地方法院檢察署檢察官以97年度毒偵字第3511號
    為不起訴處分確定，此有本院被告前案紀錄表在卷可稽，是
    被告於觀察、勒戒執行完畢5年內再犯本件施用毒品案件。
  (二)按量刑輕重，屬為裁判之法院得依職權自由裁量之事項，苟
    其量刑已以行為人之責任為基礎，並斟酌刑法第57條各款所
    列情狀，在法定刑度內，酌量科刑，無偏執一端，致明顯失
    出失入情形，自不得指為不當或違法。被告於本件所為，係
    分別犯毒品危害防制條例第10條第1項施用第一級毒品罪，
    法定刑為「6月以上5年以下有期徒刑」、第2項之施用第二
    級毒品罪，法定刑為「3年以下有期徒刑」，且被告於原審
    99年10月20日審理時，已當庭陳明其因車禍受傷，腰部疼痛
    ，工作需要始經朋友介紹施用毒品，其有正當工作，雙親中
    風，孩子要上課，均賴其扶養等情（見原審卷第21頁），原
    審已審酌「被告有如事實欄所述之施用毒品前科紀錄，經觀
    察勒戒執行完畢，仍無法戒絕毒癮，再次漠視法令禁制而犯
    本罪，惟其施用毒品所生危害，實以自戕身心健康為主，對
    於他人生命、身體、財產等法益，尚無明顯而重大之實害，
    兼衡其犯罪後坦承犯行之態度等一切情狀」，始為量刑，是
    原審判決既已詳細記載認定被告犯罪之證據及理由，並已審
    酌關於刑法第57條科刑之一切情狀，在適法範圍內行使其量
    刑之裁量權，核無違法或不當之情形。
  (三)本院審酌被告劉成家之上訴理由，業經原審判決於理由內詳
    論敘明並審酌，尚不足以影響原審判決量刑刑度宣告之本旨
    ，且對於原審判決究有何具體事由，致判決不當或違法，無
    一語涉及，顯未依據卷內既有訴訟資料或提出新事證，指摘
    或表明原審判決有何採證認事、用法或量刑等足以影響判決
    本旨之不當或違法，或足以影響原判決，構成應撤銷之具體
    事由（最高法院97年度台上字第4345號判決要旨參照），與
    刑事訴訟法第361條第2項「上訴書狀應敘述具體理由」之規
    定不符。揆諸上開說明，其上訴不合法律上之程式，應予駁
    回，並不經言詞辯論為之。
據上論斷，應依刑事訴訟法第367條前段、第372條，判決如主文
。
中    華    民    國    99    年    12    月    6     日
                  刑事第十七庭  審判長法  官  王炳梁
                                      法  官  陳憲裕
                                      法  官  黃雅芬
以上正本證明與原本無異。
施用第一級毒品部分如不服本判決，應於收受送達後10日內向本
院提出上訴書狀，其未敘述上訴之理由者並得於提起上訴後10日
內向本院補提理由書（均須按他造當事人之人數附繕本）「切勿
逕送上級法院」。
施用第二級毒品部分不得上訴。
                                      書記官  鄭雅云
中    華    民    國    99    年    12    月    7     日
附表一
  ┌──┬────────┬─────────────┬───────────┐
  │編號│    品    項    │     數量或重量           │  鑑  定  書  文  號  │
  ├──┼────────┼─────────────┼───────────┤
  │一  │海洛因          │壹小包（含包裝袋壹只），淨│交通部民用航空局航空醫│
  │    │                │重零點零零玖零克，共取樣零│務中心航藥鑑字第099496│
  │    │                │點零零肆零克，驗餘淨重零點│8 號鑑定書1紙。       │
  │    │                │零零伍零公克。            │                      │
  ├──┼────────┼─────────────┼───────────┤
  │二  │甲基安非他命    │壹小包（含包裝袋壹只），淨│交通部民用航空局航空醫│
  │    │                │重零點貳伍參零克，共取樣零│務中心航藥鑑字第099496│
  │    │                │點零零零貳克，驗餘淨重零點│8 號鑑定書1紙。       │
  │    │                │貳伍貳捌公克。            │                      │
  └──┴────────┴─────────────┴───────────┘

司法院資訊處製作；財團法人民間司法改革基金會備份。
